臺灣高等法院高雄分院刑事判決　　　　99年度上重訴字第19號
上　訴　人
即　被　告　陳冠源
選任辯護人　吳春生律師
上列上訴人因肅清煙毒條例案件，不服臺灣澎湖地方法院99年度
重訴字第1 號中華民國99年11月26日第一審判決（起訴案號：臺
灣澎湖地方法院檢察署98年度偵字第526 號），提起上訴，本院
判決如下：
     主  文
原判決撤銷。
陳冠源連續販賣毒品，處無期徒刑，褫奪公權終身。
     事  實
一、緣周梓賢（同案被告，所涉毒品犯行業經最高法院87年度台
    覆字第8 號判處無期徒刑確定）明知海洛因為懲治走私條例
    所列管之管制進出口物品，不得自國外運入毒品海洛因，乃
    為圖謀私利，與泰國華僑葉桂林（年籍不詳）及本國人陳延
    焜（同案被告，所涉毒品犯行業經最高法院84年度台覆字第
    110 號判處無期徒刑確定）等人組成販毒集團，於民國83年
    初共同基於概括之犯意，於泰國共同謀議以毒品混入活性炭
    方式，走私毒品海洛因至台灣再予還原成海洛因販賣。並約
    定由周梓賢負責辦理泰國方面出口手續，及在台灣與泰國之
    間連絡。陳延焜則至泰國，由葉桂林教以自摻有海洛因之活
    性炭中還原出海洛因之方法。葉桂林至泰北山區向毒梟「昆
    沙」購買海洛因磚，磨成粉摻入活性炭中，再由周梓賢負責
    將摻有毒品海洛因之活性炭運進台灣，陳延焜則負責將摻在
    活性炭內之海洛因還原成海洛因磚。陳延焜每還原一塊海洛
    因磚，可獲得新臺幣（下同）5 萬元代價，再由陳延焜將海
    洛因磚販賣予陳冠源及其同居人吳貴枝轉售。葉桂林、周梓
    賢乃於民國83年1 月間某日，將摻有海洛因之活性炭自泰國
    出口，並交由不知情之台灣納赫國際有限公司以貨櫃方式走
    私進口台灣基隆港。其中摻有海洛因之活性炭共有6 箱，每
    箱內裝有20包活性炭，但每箱僅有10包活性炭摻有海洛因，
    共走私進口60包摻有海洛因之活性炭，每一包摻有海洛因之
    活性炭約可做成一塊重約350 公克之海洛因磚。嗣進口台灣
    後，由不知情之報關行僱車將上開活性炭運至高雄市○○○
    路交流道旁加油站，先置於高雄市三民區○○○路239 巷29
    弄3 之5 號陳冠源承租處，由陳延焜先行還原2 包摻有海洛
    因之活性炭失敗。因陳延焜認為高雄租處不適合還原海洛因
    ，便將其餘活性炭轉運至台北縣板橋市○○路○ 段66巷18號
    4 樓陳延焜家中。再於83年農曆春節前，由陳延焜在該處還
    原摻有海洛因之活性炭1 包成功後，作成重約350 公克之海
    洛因磚。隨即又在進行還原摻有海洛因之活性炭3 包時，因
    電線走火而失敗。再將所餘摻有海洛因之活性炭54包移至陳
    延焜位於台北縣淡水鎮○○路116 巷1 弄23號其不知情之妹
    妹陳雪芬家中，並於83年農曆1 月15日元宵節過後，在陳雪
    芬住處成功還原出摻有海洛因之活性炭，於同年3 月6 日晚
    上，在台北縣蘆洲鄉將其中3 塊交付吳貴枝販賣，吳貴枝於
    翌（7 ）日上午11時20分許，至台北市啟聰學校前，為警查
    獲（吳貴枝由臺灣高等法院台中分院以83年度上重訴第28號
    判處有期徒刑8 年確定）。
二、陳冠源明知海洛因係肅清煙毒條例所規定之毒品（該條例現
    修正為毒品危害防制條例），竟意圖營利，因陳延焜自前開
    元宵節起共還原出海洛因磚28塊，乃以撥打(07) 7835555或
    0000000 秘書公司呼叫550 方式聯絡陳冠源，陳冠源遂基於
    概括之犯意，連續於83年4 月16日下午2 時30分許、同月24
    日下午3 時許，在台中市○○路與健行路口健行國小前，以
    每塊海洛因磚35或36萬元價格，意圖販賣而向陳延焜各販入
    3 塊海洛因磚，並於不詳時地將價金108 萬元或110 萬元交
    付予陳延焜。後陳冠源承前意圖營利販入毒品之概括犯意，
    欲再度向陳延焜購買陳延焜自行提煉之海洛因磚8 塊，雙方
    並約定於83年5 月2 日在上述台中市健行國小前交易，嗣陳
    延焜攜帶該海洛因磚8 塊，駕駛自用小客車，由台北縣板橋
    市其住處前往台中市欲交付陳冠源時，經台北市憲兵隊監聽
    發現陳延焜、陳冠源將交易毒品，於同日下午1 時許，於陳
    延焜行經北部第二高速公路龍潭收費站時，為台北市憲兵隊
    派員當場查獲，並在陳延焜身上及車上扣得海洛因磚8 塊及
    海洛因粉末4 包，陳冠源因心生警覺而未出現在健行國小現
    場以致交易未遂。
三、嗣憲兵承辦人員仍依據陳延焜之供述，在台北縣板橋市○○
    路○ 段66巷18號4 樓查扣海洛因磚2 塊（連同前開扣得之海
    洛因8 塊及海洛因粉末4 包共淨重3523點62公克）。復循線
    於83年6 月16日下午7 時30分許，在台北縣板橋市○○路○
    段66巷18號4 樓，扣得摻有海洛因之活性炭2 包（共淨重21
    27點5 公克）。再於高雄市三民區○○○路239 巷29弄3 之
    5 號租處，查扣陳延焜所有供還原海洛因所用之工具蒸餾桶
    1 個、石棉濾紙1 包、鐵漏斗1 個、瓷漏斗1 個、量杯2 個
    、蒸餾瓶1 個、生石灰1 桶。另剩餘放置於陳雪芬處尚未還
    原之活性炭24包，因陳延焜曾事先指示，於事發後已由陳雪
    芬丟棄而滅失。陳冠源則逃匿海外，於97年12月5 日始由刑
    事警察局派員自菲律賓押解返台。
四、案經台北市憲兵隊移送臺灣台北地方法院檢察署陳請臺灣高
    等法院檢察署移轉臺灣高雄地方法院檢察署陳請臺灣高等法
    院高雄分院檢察署移轉台灣澎湖地方法院檢察署檢察官偵查
    起訴。
     理  由
壹、證據能力部分：
一、按被告以外之人於偵查中向檢察官所為陳述，除顯有不可信
    之情況者外，得為證據，刑事訴訟法第159 條之1 第2 項定
    有明文。查本件證人陳延焜、吳貴枝於偵查中所為之陳述，
    並無證據顯示檢察官在偵查時有不法取供之情形，檢察官、
    被告、辯護人對上開證述之證據能力亦不爭執，復查無顯不
    可信之情況，依上開說明，其等於偵查中之證言具有證據能
    力。
二、按被告以外之人於審判外之陳述雖不符刑事訴訟法第159 條
    之1 至之4 等條文之規定，而經當事人於審判程序同意作為
    證據，法院審酌該言詞陳述或書面陳述作成時之情況，認為
    適當者，亦得為證據；當事人、代理人或辯護人於法院調查
    證據時，知有刑事訴訟法第159 條第1 項不得為證據之情形
    ，而未於言詞辯論終結前聲明異議者，視為有前項之同意，
    刑事訴訟法第159 條之5 亦定有明文。查本件除上開說明者
    外，其餘關於各項言詞或書面傳聞證據部分，縱無刑事訴訟
    法第159 條之1 至第159 條之4 或其他規定之傳聞證據例外
    情形，亦業經本院審理時予以提示並告以要旨，檢察官及被
    告、辯護人於本院審理時均表示同意作為證據，或無意見而
    不予爭執，且迄至言詞辯論終結前亦均未聲明異議，本院審
    酌上開證據資料製作時之情況，較無人情施壓或干擾，亦無
    不當取供之情形，復查無違法不當或證明力明顯過低之瑕疵
    ，認為以之作為證據應屬適當，揆諸前開法律規定與說明，
    依刑事訴訟法第159 條之5 規定，認前揭證據資料均有證據
    能力。
貳、實體部分：
一、訊據上訴人即被告陳冠源對伊與吳貴枝係男女朋友關係，兩
    人曾經於83年1 月8 日至泰國，吳貴枝於前揭時地意圖販賣
    持有海洛因遭判刑確定，以及伊曾於83年4 月16日下午2 時
    30 分 、83年4 月24日下午3 時在台中市健行國小前，分別
    向同案被告陳延焜各拿取三塊海洛因磚，並交付款項等情固
    供承在卷，惟矢口否認有販賣海洛因之行為，先後辯稱：伊
    沒有與吳貴枝到泰國（嗣於99年3 月8 日偵訊時改稱曾與吳
    貴枝到泰國）；伊確有與陳延焜、蘇國祥等人在一起，他們
    製作海洛因品質好壞，都先經過伊嚐試，曾在陳雪芳家裡看
    到陳延焜持有海洛因磚1 、2 塊，陳延焜有敲一些給伊試試
    （97年12月5 日偵訊筆錄，澎湖地檢署97年偵緝字第2583號
    卷）；吳貴枝是伊之同居人，是陳延焜與吳貴枝在接洽買賣
    毒品事情，伊只是幫忙試藥而已（98年7 月22日、98年10月
    9 日偵訊筆錄，澎湖地檢署98年偵字第526 號卷）；伊向陳
    延焜買2 次海洛因是供自己施用，第1 次買2 、3 萬元，第
    2 次買5 萬元（98年8 月14日偵訊筆錄，同上偵字第526 號
    卷）；伊並未向陳延焜購買海洛因，而係受吳貴枝之母親及
    弟弟吳聖忠之託代拿毒品及帶交付價金，第一次拿的三塊海
    洛因磚是交給吳聖忠，第二次的海洛因磚是交給吳貴枝的父
    母，83年5 月2 日伊並未要向陳延焜購買海洛因磚八塊（原
    審法院99年3 月30日準備程序筆錄）云云。
二、經查：
  (一)上開事實，業據證人即同案被告陳延焜於台北市憲兵隊訊問
    、檢察官偵訊、法院審理時迭次供承，以及原審法院審理時
    證述甚詳如下：
    1.陳延焜於83年4 月16日下午在健行國小前賣3 塊海洛因磚
      給陳冠源，每塊35萬元或36萬元，得108 萬元或110 萬元
      （見陳延焜案件83年5 月2 日、83年5 月4 日警詢筆錄、
      98年3 月30日、98年8 月14日偵訊筆錄、原審法院99年11
      月4 日審判筆錄）。
    2.陳延焜於83年4 月24日下午在健行國小前賣3 塊海洛因給
      陳冠源（見陳延焜案83年5 月2 日、83年5 月4 日警詢筆
      錄、98年3 月30日、98年8 月14日偵訊筆錄、原審法院99
      年11月4 日審判筆錄）。
    3.陳延焜與陳冠源約定，由陳延焜於83年5 月2 日下午在台
      中市賣8 塊海洛因給陳冠源，途中被查獲（見陳延焜案83
      年5 月2 日警詢筆錄、98年3 月30日、98年8 月14日偵訊
      筆錄、原審法院99年11月4 日審判筆錄）。
    4.證人陳延焜於周梓賢肅清煙毒條例案件中，亦到庭具結後
      證稱：「（本次走私活性碳，你分到多少代價？）是我、
      葉桂林、陳冠源平分。我1 次拿3 塊給陳冠源，由陳冠源
      拿去賣。我共拿3 次給他，每次3 塊，共拿9 塊。陳冠源
      說1 塊賣35萬元，都賣掉了，錢先放他那邊。但因其中有
      3 塊，他太太吳貴枝拿去賣的，被抓到，沒收到錢，所以
      實際只賣出6 塊。」等情（見85年度上重更二字第68號卷
      86年3 月4 日訊問筆錄），亦證稱確有前後共拿2 次海洛
      因給陳冠源，每次3 塊無誤。至關於陳延焜證述其走私海
      洛因及活性碳犯行，係陳延焜與葉桂林、陳冠源3 人共同
      為之部分，已經檢察官認查無證據足以證明被告陳冠源有
      參與此部分犯行，不另為不起訴處分，尚無從認定被告陳
      冠源有參與走私進口海洛因犯行；證人陳延焜雖又證稱其
      曾拿1 次海洛因給陳冠源3 塊，由被告陳冠源同居人吳貴
      枝拿去賣，因被查獲而未收到錢一節，應係證人陳延焜直
      接交付吳貴枝海洛因3 塊，而非由證人陳延焜交付被告陳
      冠源再轉交吳貴枝，此部分已經證人吳貴枝於檢察官偵查
      中證述甚明（見98年度偵字第526 號偵查卷第36、37頁）
      ，證人陳延焜就此部分之證言尚與事實不符，均附此說明
      。
  (二)被告雖辯稱：「係受吳貴枝之母親及弟弟吳聖忠之託代拿毒
    品及帶交付價金，第1 次拿的3 塊海洛因磚是交給吳聖忠，
    第2 次的海洛因磚是交給吳貴枝的父母」云云，然證人即同
    案被告吳貴枝、證人吳聖忠、證人吳張玲玉均於原審法院審
    理時到庭做證否認有託被告陳冠源向陳延焜代拿毒品及代交
    付價金，參諸被告前後辯解反反覆覆，多所矛盾，所辯核無
    足採。
  (三)被告陳冠源於83年1 月8 日曾與同居人吳貴枝共同搭機前往
    泰國，於同年1 月14日與吳貴枝共同搭機返台，有彼等入出
    境資訊連結作業查詢列印資料在卷可稽，證人吳貴枝於偵查
    及原審法院審理時亦證稱確有與被告陳冠源到泰國並與姓葉
    者見面（見98年10月9 日偵訊筆錄、澎湖地檢署98年偵字第
    526 號，原審法院99年11月4 日審判筆錄) 。另前述陳延焜
    交付吳貴枝3 塊海洛因磚販賣一事，被告陳冠源於偵查中亦
    曾供稱：「當時我與吳貴枝住在她二姨媽家裡，有一天早上
    ，我毒癮發作，需要海洛因，吳貴枝說她要去找陳延焜拿，
    結果她出去後，到了傍晚，吳貴枝的母親打電話給我說吳貴
    枝被警察抓」等語（見97年12月5 日訊問筆錄，澎湖地檢署
    97年度偵緝字第2583號卷），足證被告陳冠源對於證人陳延
    焜、吳貴枝所涉毒品犯行確有知悉。
  (四)證人即同案被告陳延焜為警查獲後，曾帶同憲兵隊前往高雄
    市三民區○○○路239 巷29弄3 之5 號被告陳冠源所承租地
    點查扣陳延焜所有供還原海洛因所用之工具蒸餾桶一個、石
    棉濾紙一包、鐵漏斗一個、瓷漏斗一個、量杯二個、蒸餾瓶
    一個、生石灰一桶，有高雄市憲兵隊搜索筆錄、扣押筆錄、
    扣押收據在卷可證。被告陳冠源雖否認上址為其所承租，然
    證人陳延焜迭次於台北市憲兵隊訊問、檢察官偵訊、法院審
    理時均供承該屋確係由被告所承租，於本案偵查中亦到庭證
    述此點無誤（97年偵緝字第2583號、98年3 月30日偵訊筆錄
    ），並經當時本案承辦人即時任憲兵偵防分隊調查官郭嘉範
    於原審法院審理時到庭證稱：「（問：陳延焜有帶你們到高
    雄去取出提煉海洛因的工具？）有，當時我們有向檢察官聲
    請簽發搜索票，我們押了陳延焜到高雄，陳延焜他告訴我們
    他與陳冠源謀議以貨櫃將摻有活性炭海洛因先運到高雄，然
    後將摻有活性炭的海洛因放在被告的高雄租屋處，當時陳延
    焜帶我們下去，有找到屋主，屋主有提供契約，証明這個房
    子是陳冠源所承租，並在現場查獲到蒸餾設備及生石灰等原
    料提煉工具，我有當場看到租賃契約書，上面確實有被告的
    名字」等語明確，被告空言否認上開房屋係其所承租，不足
    採信。
  (五)證人即同案被告陳延焜於83年5 月2 日行經北部第二高速公
    路龍潭收費站時，為台北市憲兵隊派員當場查獲，並在陳延
    焜身上及車上扣得海洛因磚8 塊及海洛因粉末4 包，有該扣
    押筆錄及臺灣台北地方法院檢察署通訊監察書影本在卷可證
    ；而該扣案毒品，經送法務部調查局鑑定結果，發覺確係高
    純度毒品海洛因無訛，亦有法務部調查局函及檢驗通知書在
    卷可稽。同案被告陳延焜因共同販賣毒品，經最高法院84年
    台覆字第110 號判決判處無期徒刑確定；同案被告吳貴枝因
    意圖販賣而持有毒品，經台灣高等法院台中分院83年度上重
    訴字第28號判處有期徒刑8 年確定，亦有各該判決書在卷可
    憑。
  (六)證人陳延焜於檢察官偵查中證稱：「每塊海洛因重量為9 兩
    3 ，是台兩，但是1 塊或2 塊的重量，我忘記了。」（見98
    年度偵字第526 號偵查卷第19頁），按1 台斤為600 公克，
    合16台兩，即每台兩37.5公克。9 台兩3 之重量，換算公制
    ，即為348.75公克。不論是1 塊或2 塊之重量，其數量均十
    分龐大，顯然不可能僅供自己吸食之用。
  (七)綜上所述，被告陳冠源與陳延焜、吳貴枝並無怨隙，陳延焜
    、吳貴枝案件均已判刑確定，參酌彼等於被告陳冠源緝獲後
    證詞對被告陳冠源多有迴護，應無誣陷被告陳冠源之理，此
    外，復有上開各項證據以資佐證。而被告陳冠源先於83年1
    月偕同吳貴枝至泰國與葉姓男子見面，之後又承租高雄房屋
    供同案被告陳延焜放置並還原毒品使用，且與同案被告吳貴
    枝所涉毒品犯行亦有所關聯；被告陳冠源復連續在83年4 月
    16日、4 月24日、5 月2 日極為密集的時間內，先後向同案
    被告陳延焜分別購買3 塊、3 塊、8 塊等海洛因磚，數量之
    大，顯非個人吸食所用甚明；證人郭嘉範亦於原審法院審理
    時證稱當時監聽時，從通訊內容可知都是由陳延焜交貨給陳
    冠源，待陳冠源處理完畢後，再將毒品的代價交給陳延焜等
    語；另證人即同案被告陳延焜曾於台北地院83年重訴字第47
    號案件審理時供稱：「我和陳冠源都是賺工錢，因為這批貨
    價值二千萬，我們二人各先押給蘇國祥200 萬元」等語，堪
    認被告陳冠源購入上開毒品海洛因，確實有營利意圖，本件
    事證明確，被告陳冠源所辯，顯係卸責之詞，不足採信，其
    意圖販賣而販入（最後1 次是販入未遂）海洛因之犯行，堪
    以認定。被告於本院審理中聲請傳訊證人即高雄市三民區○
    ○○路239 巷29弄3 之5 號房屋所有權人蘇炳勳，擬證明究
    係出租給何人一節，因蘇炳勳經本院傳拘未到，且被告陳冠
    源罪証已很明確，詳如前述，自無再行傳訊之必要。
三、按行為後法律有變更者，適用行為時之法律，但行為後之法
    律有利於行為人者，適用最有利於行為人之法律，刑法第2
    條第1 項定有明文。本件被告行為後，若干法律已有變更，
    茲分述如下：(一)被告行為後，刑法第56條關於連續犯之規定
    ，業於94年2 月2 日修正公布刪除，並於95年7 月1 日施行
    ，則被告之犯行，因行為後新法業已刪除連續犯之規定，此
    刪除雖非犯罪構成要件之變更，但顯已影響行為人刑罰之法
    律效果，自屬法律有變更。比較新、舊法律結果，因舊法係
    依連續犯規定論以1 罪，新法則應依行為數分別論罪，自以
    修正施行前之舊刑法論以連續犯規定對於被告較為有利；(二)
    被告行為後，「肅清煙毒條例」業已於87年5 月20日修正公
    布為「毒品危害防制條例」，並於87年5 月22日生效施行。
    關於運輸、販賣海洛因之行為，肅清煙毒條例第5 條第1 項
    之法定刑原規定為「死刑或無期徒刑」；毒品危害防制條例
    第4 條第1 項之法定刑則為「死刑或無期徒刑，處無期徒刑
    者，得併科新臺幣1000萬元以下之罰金」；又毒品危害防制
    條例於92年7 月9 日經總統華總一義字第09200121930 號令
    修正公布全文36條，並定於93年1 月9 日施行生效，毒品危
    害防制條例第4 條第1 項之運輸、販賣第一級毒品罪，新舊
    法之法定刑度完全相同；復於98年5 月20日修正，毒品危害
    防制條例第4 條第1 項之法定刑又變更為：「製造、運輸、
    販賣第一級毒品者，處死刑或無期徒刑；處無期徒刑者，得
    併科新臺幣2 千萬元以下罰金。」，將得併科之罰金提高。
    比較修正前後之行為時法、中間法及裁判時法結果，以行為
    時之法律其法定刑較輕而較有利於被告，依刑法第2 條第1
    項前段規定，應適用最有利於被告之被告行為時之肅清煙毒
    條例第5 條第1 項販賣毒品罪處斷。
四、查販賣毒品罪，不以販入後復行賣出為構成要件，祇須行為
    人以營利為目的，將毒品購入或賣出，有一於此，其犯罪即
    屬完成；故販入毒品而構成販賣毒品罪，必須行為人於販入
    之初即有販賣營利之意圖，始足當之（最高法院95年度台上
    字第5014號、92年度台上字第5920號判決意旨參照）。核被
    告所為，係犯肅清煙毒條例第5 條第1 項之販賣毒品罪（第
    1 、2 次）及肅清煙毒條例第6 條、第5 條第1 項之販賣毒
    品未遂罪（第3 次）。被告持有海洛因之低度行為，為其販
    賣海洛因之高度行為所吸收，不另論罪。被告先後3 次犯行
    （2 次既遂、1 次未遂），時間緊接，犯罪構成要件相同，
    顯係基於概括犯意反覆而為，應依連續犯規定論以情節較重
    之肅清煙毒條例第5 條第1 項販賣毒品罪一罪。
五、原審據以論罪科刑，固非無見。惟查檢察官於起訴書中，另
    起訴被告陳冠源：「取得3 塊海洛因磚後，先後在不詳時地
    販售第1 次之海洛因磚3 塊。認被告陳冠源涉犯肅清煙毒條
    例第5 條第1 項之販賣毒品罪嫌」，此部分之事實，原判決
    漏未敘述何以不成立犯罪之理由，自有未洽。被告上訴意旨
    ，仍執前詞，否認犯罪，空言指摘原判決不當，雖無理由，
    但原判決既有上開可議之處，自仍應由本院將原判決撤銷改
    判。爰審酌被告販賣之毒品海洛因磚既遂者為6 塊，未遂者
    為8 塊，共14塊，其數量甚為龐大，如將之稀釋並分裝成小
    包販售，影響所及，受害者難以估計，對於國家、社會所造
    成之危害甚鉅；並參酌被告曾犯肅清煙毒條例、槍砲彈藥刀
    械轉制條例等罪，遭法院定執行刑有期徒刑3 年2 月，不思
    改過卻仍犯本案之重罪；再斟酌其於本案犯罪後即逃亡國外
    ，逍遙法外，迄今否認犯行、飾詞卸責、犯後態度不佳，並
    對比同案被告陳延焜自偵查中開始即坦承犯行仍判處無期徒
    刑確定等一切情狀；本院亦思慮有無任何可以減輕被告刑度
    之法律依據如阻卻違法、未遂、精神狀態、法律認知錯誤等
    減輕其刑規定後，並認被告實無任何可以憫恕之處，無法依
    刑法第59條規定減輕其刑，且日後亦有再犯之可能，認應永
    久予以隔離人群為妥適，仍依原審量處無期徒刑，並依刑法
    第37條第1 項規定宣告褫奪公權終身（95年7 月1 日修正施
    行之刑法，第37條第1 項並未修正，無須新舊法比較）。至
    已判決確定之陳延焜處遭查獲之毒品海洛因及海洛因還原等
    工具，業於陳延焜案件中諭知沒收，且與被告陳冠源並無共
    犯關係，於此無庸為沒收之諭知；又被告所犯之罪係肅清煙
    毒條例第5 條第1 項之販賣毒品罪，依中華民國九十六年罪
    犯減刑條例第3 條第1 項第7 款規定，不予減刑，均附此敘
    明。
六、公訴意旨另以：被告陳冠源在83年4 月16日，在台中市○○
    路與健行路口之健行國小前取得3 塊海洛因磚後，先後在不
    詳時地販售第1 次之海洛因磚3 塊，認被告陳冠源此部分行
    為亦涉犯肅清煙毒條例第5 條第1 項之販賣毒品罪嫌云云。
    訊據被告陳冠源否認上開犯行，辯稱：被告只施用，並無販
    賣海洛因等語。犯罪事實應依證據認定之，無證據不得認定
    犯罪事實，又不能證明被告犯罪者，應諭知無罪之判決，刑
    事訴訟法第154 條第2 項、第301 條第1 項定有明文。刑事
    訴訟法上所謂認定犯罪事實之證據，係指足以認定被告確有
    犯罪行為之積極證據而言，如未能發現相當證據或證據不足
    以證明，自不能以推測或擬制之方法，以為裁判基礎，最高
    法院29年上字第3105號及40年台上字第86號分別著有判例；
    又認定不利於被告之事實，須依積極證據，苟積極證據不足
    為不利被告之認定時，即應為有利於被告之認定，更不必有
    何有利之證據，最高法院30年上字第816 號判例參照。經查
    被告雖向陳延焜購入海洛因，已如上述，但本院查無向陳冠
    源購買海洛因之人，亦查無確切之證據足以證明被告陳冠源
    有販賣海洛因之事實，自不能僅憑被告陳冠源購入海洛因磚
    3 塊，遽認其一定有販賣之行為，此外，本院復查無其他確
    切證據足資證明被告另有此部分犯行，被告此部分被訴犯罪
    ，尚屬不能證明。因公訴人認此部分與前開有罪部分有刑法
    修正前連續犯關係，為裁判上1 罪，此部分爰不另為無罪之
    諭知，併予敘明。
據上論結，應依刑事訴訟法第369 條第1 項前段、第364 條、第
299 條第1 項前段，修正前肅清煙毒條例第5 條第1 項，修正前
刑法第56條，刑法第2 條第1 項前段、第11條前段、第37條第1
項，判決如主文。
本案經檢察官郭振昌到庭執行職務。
中    華    民    國   100    年    6     月     2    日
                刑事第五庭    審判長法  官  曾永宗
                                    法  官  鍾宗霖
                                    法  官  任森銓
以上正本證明與原本無異。
本件依職權送上訴。
如不服本判決應於收受本判決後10日內向本院提出上訴書狀，其
未敘述上訴理由者，並得於提起上訴後10日內向本院補提理由書
狀（應附繕本）。
中    華    民    國   100    年    6     月    2     日
                                    書記官  呂素珍
附錄本判決論罪科刑法條：
肅清煙毒條例第5 條第1 項：
販賣、運輸、製造毒品、鴉片或麻煙者，處死刑或無期徒刑。